【裁判字號】    95,上更(一),343
【裁判日期】    951102
【裁判案由】    毒品危害防制條例
【裁判全文】
臺灣高等法院臺南分院刑事判決     95年度上更(一)字第343號
上  訴  人
即  被  告  甲○○
                    押)
選任辯護人  趙哲宏律師
            楊淑惠律師
上  訴  人
即  被  告  丁○○
選任辯護人  洪梅芬律師
            涂欣成律師
            李季錦律師
上列上訴人因毒品危害防制條例案件，不服臺灣臺南地方法院94
年度訴字第575號中華民國95年1月4日第一審判決（起訴案號：
臺灣臺南地方法院檢察署94年度偵字第3975、4147號），提起上
訴，經判決後，由最高法院發回更審，本院判決如下：
    主  文
原判決撤銷。
甲○○、丁○○共同連續販賣第三級毒品，各處有期徒刑捌年。
扣案如附表三編號二至四所示之物均沒收；販賣毒品愷他命所得
共計新臺幣柒萬零陸佰元沒收之，如全部或一部不能沒收時，以
其財產抵償之。
    事  實
一、甲○○、丁○○係男女朋友，且長期共同居住於臺南市○○
    路○段六七五號「龍成飯店」七三三室，渠二人共同意圖營
    利，基於販賣第三級毒品愷他命 (Ketamine，俗稱Ｋ他命)
    之概括犯意聯絡，共同在如附表一、二所示之時間、地點，
    以如附表一、二所示之金額、交易方式，連續販賣如附表一
    、二所示之毒品愷他命予與丁○○同在臺南市○○路「漢宮
    酒店」上班之同事許靜宜、乙○○、丙○○等人。嗣於民國
    九十四年三月二十二日十五時許，經臺灣臺南地方法院檢察
    署檢察官指揮行政院海岸巡防署臺南縣機動查緝隊、臺南市
    警察局第五分局持臺灣臺南地方法院法官核發之搜索票在龍
    成飯店七三三室執行搜索查獲，並扣得其二人所有供販賣第
    三級毒品所用之如附表三編號二至四所示之物，始查知上情
    。
二、案經臺南市警察局第五分局報告臺灣臺南地方法院檢察署檢
    察官偵查起訴。
    理  由
甲、有罪部分
壹、證據能力方面：
一、按被告以外之人於審判外之言詞或書面陳述，除法律有規定
    者外，不得作為證據；被告以外之人於偵查中向檢察官所為
    之陳述，除顯有不可信之情況者外，得為證據。刑事訴訟法
    第一百五十九條第一項、第一百五十九條之一第二項分別定
    有明文。查本件證人許靜宜、乙○○、丙○○三人於警詢時
    之陳述，原審既然依上開刑事訴訟法第一百五十九條第一項
    之規定，認為不得作為證據，本院認嗣後證人之供述已足以
    證明被告之犯罪事實，仍將證人於警詢之筆錄排除。
二、又證人許靜宜、乙○○、丙○○三人於檢察官偵查中所為之
    證述，業經具結在案，且無顯有不可信之情況，依上開刑事
    訴訟法第一百五十九條之一第二項之規定，自得作為證據。
    至於證人許靜宜、乙○○、丙○○三人於本院上訴審及許靜
    宜、乙○○二人於原審所為之證述，均有具結，並經交互詰
    問，均有證據能力，自無疑義。被告二人並無利害相反之情
    事，本院將被告二人之調查證據及辯論程序合併，合先敘明
    。
貳、認定犯罪事實所憑之證據及理由
一、訊據上訴人即被告甲○○固坦承有在附表所示之時間、地點
    ，以如附表所示之金額、交易方式，連續販賣「白色粉末」
    與許靜宜、乙○○、丙○○等三人。並扣案之帳冊為被告甲○○販賣「白色粉末」予許靜宜、乙○○、丙○○等人之帳
    冊，內容為交易日期、明細等情不諱。訊據上訴人即被告丁○○固坦承有於上開時間交付「白色粉末」予許靜宜、乙○○、丙○○等三人等情不諱，惟被告甲○○辯稱：伊所販賣
    之「白色粉末」不是毒品Ｋ他命，而是安眠藥加工之粉末云
    云。被告丁○○辯稱：伊沒有與甲○○共同販賣毒品Ｋ他命
    ，伊僅於許靜宜、乙○○、丙○○要購買毒品Ｋ他命時，騙
    他們說甲○○有賣Ｋ他命，並代轉達予甲○○，再由甲○○
    以安眠藥混充Ｋ他命而販賣云云。
二、經查：
  (一)按審理事實之法院於證人之陳述有部分前後不符或相互間有
    所歧異時，究竟何者為可採，仍應本其自由心證予以斟酌，
    非謂一有不符或矛盾，即應認其全部不可信。又證人供述之
    證據前後不符時，究竟何者為可採，事實審法院仍得依證據
    法則，本於自由心證予以斟酌，作合理之比較，定其取捨，
    若其取捨判斷無從認為確實有違日常客觀之經驗法則，自不
    得指為違背法令，有最高法院八十一年度臺上字第五三○三
    號判決及八十二年度臺非字第一四一號判決可參。且證人就
    同一事實之陳述前後略有出入此乃各人之記憶不清，或細節
    未交待清楚，或其描述用語不同，省略片段情節，或記錄之
    詳簡有異所致，倘其主要陳述一致，即尚難因其細節稍有紛
    歧即將全部證言捨棄不採，亦有最高法院七十三年度臺上字
    第三九九八號判決可參。又按一般證人基於人性之弱點以及
    事後避免得罪涉案被告之考量，往往有在嗣後翻異前供而改
    為有利於被告證述之現象，藉以避免遭被告仇視，而被告亦
    每利用此種情形，主張證人所為之指證前後矛盾或非出於本
    意，而請求法院排斥其證詞之可信性。惟法院對證人所為前
    後矛盾不一之證詞，不宜僅依表面觀察，發現其一有矛盾情
    形即全然摒棄不採，亦不應依證人事後之翻供即認其原先之
    證詞不實，法院為確實發現真實，仍有必要依前述證人人性
    弱點之角度深切觀察其前後所為不同之證述，何者係真實可
    信，何者係事後為避免得罪被告所為迴護之詞，而不應採信
    ，以作為判決之依據。
三、查證人許靜宜（綽號「皮皮」）之供述，證明有向被告二人
    購買Ｋ他命：
（一）證人許靜宜於檢察官偵查中具結證稱：伊之綽號為「皮皮
      」，伊於九十四年一月份開始，即以手機0000000000號撥
      打被告二人之行動電話聯絡，向被告丁○○、甲○○購買
      「毒品愷他命」、交貨地點都在伊位於臺南市○○○街五
      九二巷五五號十二樓之三住處樓下，有時是由被告丁○○
      交付，有時是由被告甲○○交付等語（見九十四年度偵字
      第三九七五號卷第二七、三三頁）。
（二）證人許靜宜於原審審理時再明確具結證稱：伊在九十四年
      一、二月間施用毒品愷他命，有時是在ＰＵＢ向不特定人
      購買，有時是向被告甲○○所購買，伊是以電話聯絡被告
      丁○○說要買「Ｋ他命」，由被告丁○○轉告被告甲○○
      ，再約地方交付等語（見原審九十四年十二月二十一日審
      判筆錄）。
（三）證人許靜宜於本院上訴審結證承認其綽號為「皮皮」，扣
      案帳單七頁（警卷第46至52頁）上面記載皮皮的部分，是
      證人向被告購買Ｋ他命的明細，其有於帳冊上所記載如附
      表所示之時間向被告購買如附表所示數量之Ｋ他命（見本
      院九十五年五月十日審判筆錄），本院因認證人許靜宜之
      供述在證明有於附表所示時間向被告二人購買如附表所示
      數量之Ｋ他命。
四、次查證人丙○○（綽號「公主」）之陳述，證明有向被告二
    人購買「白色粉末」。
（一）證人丙○○於偵查中具結證稱：伊係自九十四年一月間開
      始施用Ｋ他命，最後一次是九十四年三月下旬，所施用之
      毒品係向被告甲○○、丁○○二人以電話聯絡之方式所購
      買等語（見九十四年度偵字第三九七五號卷第三三頁）。
（二）證人丙○○本院上訴審之證述：證人承認其綽號為「公主
      」，扣案帳單七頁（警卷第46至52頁）上面記載公主的部
      分，是證人向被告購買Ｋ他命的明細，其有於帳冊上所記
      載如附表所示之時間向被告購買如附表所示數量之「白色
      粉末」（見本院九十五年四月十九日審判筆錄）。本院因
      認證人丙○○之供述應可證明確有於附表所示時間向被告
      二人購買如附表所示數量之「白色粉末」。
五、證人乙○○（綽號「蛋蛋」）之供述，證明有向被告二人購
    買Ｋ他命：
（一）證人乙○○於檢察官偵查中具結證稱：伊自九十四年三月
      間開始向被告尤松瑋、丁○○二人購買毒品「Ｋ他命」施
      用，交易方式係由伊以電話聯絡，有時由被告甲○○接聽
      ，有時由被告丁○○接聽等語（見九十四年度偵字第三九
      七五號卷第三二頁）
（二）證人乙○○雖於原審審理時，於檢察官及辯護人行交互詰
      問時翻異前詞而證稱：伊之綽號為「蛋蛋」，手機號碼為
      0000000000號，伊自九十四年三月二十二日被抓到前一年
      多開始施用Ｋ他命，中間停了一段時間，而於九十四年三
      月間有施用毒品Ｋ他命，至九十四年三月二十二日被抓到
      後就未再施用了，施用後之感覺為頭暈暈的、想睡覺，但
      毒品Ｋ他命都是伊在類似ＰＵＢ的地方向不特定之人買的
      ，而伊係透過被告丁○○向被告甲○○購買「類似安眠藥
      」的白色粉末，次數大約四、五次，每一包約一千二百元
      至一千三百元，但並未向被告甲○○買過Ｋ他命等語；甚
      至於原審依職權訊問時猶證稱：伊施用Ｋ他命約半年後即
      未再施用，嗣因伊於晚上睡不著，而被告丁○○說他男朋
      友即被告甲○○有賣「類似安眠藥」的東西，使用後很好
      睡覺，伊才向被告二人購買，而被告甲○○、丁○○二人
      販賣「白色粉末」予伊時，是告訴伊該白色粉末是「安眠
      藥」，因此伊確信伊係向被告二人購買「安眠藥」，而非
      毒品Ｋ他命云云 ( 見原審九十四年十二月二十一日審判
      筆錄）。唯證人上開作證業經檢察官認定為偽證而起訴，
      證人於該案審理時亦坦承替被告作偽證，除有原審九十五
      年度訴字第四一二號準備程序筆錄附於本院卷外，證人於
      本院並重申當時在原審之供述係虛偽（見本院九十五年五
      月十日審判筆錄），因而證人在原審之供述證據不足採信
      。
（三）且又證人乙○○更於本院上訴審審理時明白承認其綽號為
      「蛋蛋」，扣案帳單七頁（警卷第46至52頁）上面記載蛋
      蛋的部分，是證人向被告購買Ｋ他命的明細，其有於帳冊
      上所記載如附表所示之時間向被告購買如附表所示數量之
      Ｋ他命（見本院九十五年五月十日審判筆錄）。本院因認
      證人乙○○之供述在證明有於附表所示時間向被告二人購
      買如附表所示數量之Ｋ他命。
六、又通聯紀錄證明被告與證人許靜宜、乙○○、丙○○相互間
    有聯絡購買毒品：
（一）被告甲○○、丁○○之行動電話號碼分別為0000000000號
      、0000000000號，亦據被告二人供承在卷 (見九十四年度
      三九七五號偵查卷第十二頁)，而證人許靜宜、乙○○之
      行動電話號碼分別為0000000000、0000000000號，亦據證
      人許靜宜、乙○○等人於原審審理時證稱屬實 (見原審九
      十四年十二月二十一日審判筆錄)。
（二）員警於監聽被告甲○○、丁○○及證人乙○○、許靜宜等
      人之行動電話通訊時，發現確有購買毒品之暗語，被告與
      證人均承認通聯紀錄之譯文無誤，且係交易毒品之紀錄（
      唯被告否認所出售者為Ｋ他命），有關通聯紀錄及譯文詳
      見九十四年度警聲搜字第二六八號卷第三五、三六、四十
      、六十、六七頁及原審判決書理由攔之解讀。
七、檢察官所提出七頁帳冊可證明被告與證人交易之明細：
（一）證人許靜宜、乙○○、丙○○檢視扣案七頁帳單（警卷第
      46至52頁）後，均證實係交易毒品之明細（如前所述）。
（二）整理帳冊明細如附表二，核對購買數量、金額及欠款、還
      款等明細均相符，可證明製作的真實性。
（三）被告當場與證人一起核對帳冊，亦承認帳冊數量、金錢均
      無錯誤。
（四）扣案之帳冊及整理後如附表二所示可證明被告有販賣之行
      為。
八、被告舉證之檢視：
（一）證人邱俊溢之證詞無法證明被告甲○○所出售者為「安眠
      藥」而非「Ｋ他命」：
（１）證人邱俊溢於本院上訴審審理詰問時固證稱：有看過被告
      甲○○有在住處以咖啡磨豆機磨白色藥丸，被告甲○○有
      說是安眠藥，安眠藥磨成粉後放在他背的包包裡面等語。
（２）然證人亦證稱沒有吃過甲○○磨的粉末，而且是甲○○告
      知磨的是安眠藥，況證人亦稱磨好的藥粉沒有分裝，亦未
      見甲○○賣給任何人等語（見本院上訴卷九十五年四月十
      九日審判筆錄）。
（３）證人邱俊溢既然未見過被告甲○○出售毒品Ｋ他命或「白
      色粉末」，甚至連被告若有磨安眠藥，證人亦不知道是否
      有出售，因而其證詞與被告是否有販賣毒品無關連性，更
      不足以證明被告出售者係安眠藥。
（二）證人丙○○之證詞無法證明被告所出售者為「安眠藥」而
      非「Ｋ他命」：
（１）證人丙○○於本院上訴審審理作證時雖稱不知道被告所出
      售者是否Ｋ他命，並與Ｋ他命吃起來的感覺不太一樣，在
      搖頭店買的Ｋ他命吃起來會暈暈麻麻的，但甲○○賣的吃
      起來會想睡覺等語。
（２）又本院上訴審審理訊問證人向甲○○購買Ｋ他命之用途，
      證人亦稱係要睡覺之用（見本院九十五年四月十九日審判
      筆錄）。
（３）衡情，依證人丙○○購買毒品之次數共十四次、時間達一
      個月多，所購買之金額達39100元，如欲購買Ｋ他命係為
      睡覺之用，且被告所出售者為「安眠藥」，何以證人丙○○卻如此頻繁、花費鉅款購買，況安眠藥係普遍在藥局均
      可購得之藥品，而證人丙○○係有施用第三級毒品之經驗
      ，如欲購買安眠藥，又何需向被告購買施用後會令人睡覺
      之Ｋ他命，證人丙○○如欲睡覺之用，在藥局即可花費更
      便宜價額取得安眠藥，本院因認證人丙○○於本院上訴審
      審理時所為證述，實有違一般經驗及有違一般人對於安眠
      藥認知之常情，實不足採，應認證人丙○○於偵查中在檢
      察官前所為之陳述，較為平實可信，故而證人丙○○在本
      院上訴審之證詞無法證明被告所出售者為「安眠藥」而非
      「Ｋ他命」。
（三）被告甲○○所舉出之證人均無法證明被告所出售者為「安
      眠藥」而非「Ｋ他命」。
九、被告所出售者確係「Ｋ他命」，並非「安眠藥」：
    依證人乙○○、許靜宜、丙○○之上開證詞，除丙○○於本
    院之證詞語多保留外，均足以證明被告所販賣之物係「Ｋ他
    命」。
（一）證人許靜宜、乙○○、丙○○三人於九十四年三月二十二
      日警詢時經採尿送驗，結果均呈Ｋ他命陽性反應，有長榮
      大學毒物研究中心尿液檢驗確認報告、送驗尿液年籍對照
      表各三紙附卷可佐（見九十四年度偵字第三九七五號卷第
      八二至八八頁），足認上開證人三人於九十三年三月二十
      二日採尿送驗前所施用之毒品確為Ｋ他命，雖然上開證人
      三人並未明確證稱九十三年三月二十二日採尿送驗呈陽性
      反應之該次施用毒品，確係向被告二人所購買，然該驗尿
      報告確足佐證上開證人三人確有購買愷他命食用之習慣。
      既然證人乙○○、許靜宜、丙○○均有長期施用Ｋ他命之
      經驗，若被告所出售者非提神之Ｋ他命，反係令人愛睡之
      安眠藥，證人豈有未生疑義之理？
（二）被告丁○○於原審審理時供稱：（上開通訊監察譯文內容
      ）所謂「褲子」是指「Ｋ他命」，「三件衫」是指「三包
      」，伊之男友即被告甲○○是將「安眠藥」冒充「Ｋ他命
      」放在「喉糖罐」中賣給證人丙○○等語；而證人許靜宜
      於原審亦證稱：伊要跟被告甲○○購買「Ｋ他命」時，都
      簡稱「東西」等語 (均見原審九十四年十二月二十一日審
      判筆錄)，經核與通訊監察譯文內容相符，而由以上之通
      訊監察譯文亦足以佐證證人許靜宜、乙○○、丙○○三人
      於偵查中證言及被告丁○○於警詢時之自白，足認被告二
      人確有販賣第三級毒品Ｋ他命予證人許靜宜、乙○○、丙○○三人。
（三）綜上，足見被告所出售者確係第三級毒品「Ｋ他命」。
十、被告丁○○確實有與被告甲○○共同販賣Ｋ他命：
（一）被告丁○○九十四年三月二十二日為警查獲時曾供承：伊
      係和男友即被告甲○○自九十四年一月起至同年三月四日
      止，共同販賣Ｋ他命予證人許靜宜、乙○○、丙○○三人
      使用，每一包賣一千三百元，交易方式都是由購買者撥打
      伊之電話0000000000給伊或男友甲○○之電話0000000000
       號，再聯絡交易地點，或為證人許靜宜等人之住處，或
      為伊和男友之住處「龍成飯店」等語 (見警卷第十頁)，
      此供詞核與上開證人許靜宜、乙○○、丙○○三人所證「
      大致」相符，足認被告丁○○上開警詢之供詞確有相當之
      可信性，且該供詞有任意性，足為斷罪之評價。
（二）由通訊監察譯文以觀，被告丁○○不僅係代上開證人轉告
      購買之信息，且有實際參與經營之情事，引舉一例，如：
      九十四年二月十四日二時三十五分：(由被告丁○○之000
      0000000號電話撥給被告甲○○之0000000000號電話)之通
      聯中「 (曾)：皮皮來拿回去了。(尤)：拿多少。(曾)：
      二克 (尤)：這麼欠喔！」，而對照附表二，皮皮（許靜
      宜）確實有購買二單位，每單位一千三百元，帳冊書明「
      欠」，足見該次係被告丁○○自己賣二單位Ｋ他命予許靜
      宜，再告知被告甲○○。
（三）徵之上情，被告確有與購買者商議購買毒品數量、價額，
      並交付毒品之行為，應認被告丁○○實有參與販賣毒品之
      構成要件，足證被告丁○○確實有與被告甲○○共同販賣
      Ｋ他命，所辯僅於許靜宜、乙○○、丙○○要購買毒品Ｋ
      他命時，騙他們說甲○○有賣Ｋ他命，並代轉達予甲○○
      ，再由甲○○以安眠藥混充Ｋ他命而販賣云云，不足採信
      。
十一、被告二人販賣Ｋ他命之時間、價錢、數量，如附表二所示
      ：
（一）證人與被告甲○○均供稱交貨地點係在臺南市○○○街五
      九二巷五五號十二樓之三樓下或臺南市○○路○段六七五
      號「龍成飯店」七三三室被告之住處。
（二）販賣時間、數量及價錢：
      雖然證人許靜宜、乙○○、丙○○三人及被告之自白販賣
      金錢及數量有些許出入，然販賣之時間、價錢等大致上一
      致，而被告甲○○與證人許靜宜、乙○○、丙○○三人就
      帳冊及本院所整理之附表（即附表二）詳細比對，均陳稱
      帳冊及附表所列出之數目均屬實，因而販賣之時間、數量
      及價錢自應以帳冊所列為準：
（１）許靜宜自九十四年一月十六日起至三月二日止，計向被告
      購買37,800元，尚欠13,400元，販賣所得24,400元（餘詳
      附表二）
（２）丙○○自九十四年一月二十二日起至三月四日止，計向被
      告購買39,100元，尚欠3,100元，販賣所得36,000元（餘
      詳附表二）
（３）乙○○自九十四年一月十六日起至三月二日止，計向被告
      購買26,000元，尚欠15,800元，販賣所得10,200元（餘詳
      附表二）
十二、被告二人販賣Ｋ他命應有牟利：
（一）毒品Ｋ他命物稀價昂，取得不易，為毒品危害防制條例所
      規定之第三級毒品，為政府嚴予查緝之違禁物，販賣者刑
      責甚重，苟無利可圖，衡情應無甘冒被查緝之危險而販賣
      予他人施用，而被告甲○○、丁○○同居於「龍成飯店」
      ，被告甲○○亦自承其甚缺錢花用，並無較充裕之金錢來
      源，且依證人許靜宜、乙○○、丙○○所購買之毒品大多
      係由被告二人攜至證人等人之居住處或於被告二人所居住
      之龍成飯店內交付等情觀之，倘被告無利可圖，又何以不
      計風險及勞煩自行攜帶毒品至證人許靜宜等人住處交付，
      或為求小心謹慎而約由證人許靜宜等人親往被告居住處取
      貨，衡諸一般人性及情理，應無此可能，堪認本件被告二
      人在主觀上應有販賣毒品藉以營利之意圖。
（二）被告販賣Ｋ他命甚至讓購買者積欠買賣款，至被查獲為止
      ，許靜宜尚欠13,400元、丙○○尚欠3,100元、乙○○尚
      欠15,800元，衡情，若非販賣確有暴利，否則被告焉有讓
      購買者積欠為數不少的價款之理？
（三）綜上，足見本件被告二人應有販賣毒品藉以營利之意圖。
十三、至於帳冊上另有其他購買者之記載，如牛奶、辣椒、佳瑩
      、琪琪、芊芊、千千、小青、娃娃、東東、＄＄等人，然
      基於當事人進行主義之精神，被告是否尚有販賣「牛奶」
      等人，應由檢察官舉證訴追，檢察官就此並未起訴，且未
      舉證證明被告尚有販賣他人，加以上開購買者之事證不明
      ，基於「罪證有疑，有利被告」之原則，本院不另審究被
      告二人是否尚有販賣Ｋ他命予其他人之犯行，附為記明。
九、評價檢察官所舉出之證明方法，經調查之結果，可讓本院確
    信被告二人確有基於營利之意圖，共同販賣Ｋ他命予許靜宜
    、乙○○、丙○○三人之犯行，而被告所舉出之證人則無法
    為被告有利之證明，被告所辯，均無足採，因而應為被告共
    同連續販賣第三級毒品之犯行，應堪認定，應依法論科。
參、論罪科刑之理由
一、查刑法業以中華民國九十四年二月二日總統華總一義字第09
    400014901號令修正公布第1～3、5、10、11、15、16、19、
    25～27、第四章章名、28～31、33 ～38、40～42、46、47
    、49、51、55、57～59、61～65、67 、68、74～80、83～
    90、91-1、93、96、98、99、157、182 、220、2 22、225
    、229- 1、231、231-1、296-1、297、315-1、315-2、316
    、341、343條條文；增訂第40-1、75-1條條文；刪除第56、
    81、94、97、267、322、327、331、340、345、350條條文
    ；並自九十五年七月一日施行。被告等行為後，其應適用之
    相關法律已有變更，茲就與本案適用有關之條文，比較說明
    如下：
（１）按刑法第二條第一項所稱之法律，係指刑罰所依存的整體
      法律狀態，故法律有變更應指足以影響行為的可罰性與法
      律效果的法令因修正或廢止而有所變更而言。所以刑法法
      律變更概念，應界定在法律規定的改變，足以影響刑罰權
      判斷者而言，刑法總則的變更，自然會影響到個別犯罪的
      成立，乃至於法律效果的結構，自屬法律變更，應為新舊
      法之比較。而刑法修正之後，原屬連續犯之數個犯罪行為
      ，依新法應數罪併罰，比較修正前之規定，可依裁判上一
      罪論處，顯然修正前之規定有利於被告，如仍依修正後之
      規定，對於被告極為不利，從而，解釋上對於刑法第二條
      之解釋，應包括此種影響罪刑加重之規定，被告所涉連續
      販賣第二級毒品罪，自應適用修正前連續犯之規定較為有
      利。
（２）修正前刑法第28條原規定：二人以上共同實施犯罪之行為
      者，皆為共同正犯，修正後變更為規定：二人以上共同實
      行犯罪之行為者，皆為共同正犯，本件被告行為後，上開
      法條雖有將條文之文字「實施」修正為「實行」，立法意
      旨基於近代刑法個人責任原則及法治國人權保障思想，而
      修正否定承認「陰謀共同正犯」與「預備共同正犯」，惟
      被告行為時及裁判時均應以論以共同正犯，故而並無「有
      利」或「不利」而比較新舊法適用之問題，則被告應依行
      為時之第28條規定論處。
二、查愷他命（Ｋ他命）係屬毒品危害防制條例第二條第二項第
    三款所稱之第三級毒品，被告販賣Ｋ他命，核二人所為，均
    係犯毒品危害防制條例第四條第三項之販賣第三級毒品罪。
三、毒品危害防制條例就第三級毒品愷他命，僅就販賣及意圖販
    賣而持有，始有刑事處罰之規定（同條例第四條第三項、第
    五條第三項規定參照）；至於單純持有第三級毒品愷他命，
    則未有設刑罰規範，自不為罪。另被告二人販入後或販出前
    持有愷他命之行為，自屬不罰，不另論罪。
四、被告二人就上開犯行，有犯意聯絡及行為分擔，均應論以共
    同正犯。
五、被告二人先後多次販賣愷他命之行為，各時間緊接，觸犯犯
    罪構成要件相同之罪名，顯各係出於概括犯意為之，均為連
    續犯，應依連續犯之規定各論以一罪，即均應論以連續販賣
    第三級毒品罪，並各加重其刑。至於被告二人於九十四年三
    月二日販賣愷他命予許靜宜；自九十四年一月十六日起至同
    年二月二十三日止多次販賣愷他命予乙○○之犯罪事實雖未
    經起訴，惟此部分與已論罪部分，有連續犯裁判上一罪之關
    係，自為起訴效力所及，本院自得一併審理。
肆、撤銷改判之理由
一、原審以被告甲○○、丁○○罪證明確，因予論罪科刑，固非
    無見。惟查：
（一）原判決認定被告二人販賣Ｋ他命之時間、數量及價款有所
      錯誤，尚有未洽。
（二）原判決對於檢察官起訴被告甲○○、丁○○於九十四年二
      月二十八日販賣第三級毒品Ｋ他命之行為，此部分未有積
      極證據足資證明被告犯罪，詳如下述，原判決就檢察官起
      訴連續犯裁判上一罪關係之部分行為，未諭知不另為無罪
      諭知，實有未合。
（三）原判決對於附表三編號四所示之物（夾鏈袋），認係供本
      件販賣第三級毒品犯罪所用之物，誤依毒品危害防制條例
      第十九條第一項之規定，宣告沒收，並有未合。
二、依上所陳，被告甲○○、丁○○上訴意旨均否認販賣第三級
    毒品，雖屬無據，惟原判決既有前揭（一）（二）可議之處
    ，自應由本院將原判決關於被告共同連續販賣第三級毒品予
    以撤銷改判，以期適法。爰審酌被告二人明知愷他命對人體
    之危害甚大，竟為圖私利而販賣，足以使購買施用者導致精
    神障礙、性格異常，甚至造成生命危險之生理成癮性及心理
    依賴性，戕害國民身心健康，惡性非輕，而被告丁○○、甲○○二人於販賣毒品之時，亦有實際之分工，除購買毒品者
    均係被告丁○○於漢宮酒店工作之同事，均為與被告丁○○
    熟識之人外，購買毒品者有時係撥打被告丁○○之行動電話
    ，有時係撥打被告甲○○之行動電話聯絡，而交付毒品之工
    作有時係由被告丁○○為之，有時亦由被告甲○○交付，且
    由被告丁○○提供如附表二編號二之記帳單，由被告甲○○
    記帳，被告二人參與販賣之程度均甚深，已無分軒輊，並參
    酌被告二人販賣毒品之次數、數量、危害社會之程序、犯後
    均一再飾詞否認之犯後態度等一切情狀，對被告二人各量處
    有期徒刑八年，以示懲儆。
三、另按褫奪公權，乃褫奪為公務員、公職候選人及行使選舉、
    罷免、創制、複決四權之資格，且須依犯罪之性質，認為有
    褫奪公權之必要者，始得為之，刑法第三十六條、第三十七
    條第二項定有明文，按照刑法第三十七條第二項規定，褫奪
    公權與否法院原有自由裁量之權（最高法院二十九年度上字
    第一四八七號判例要旨參照），而褫奪公權與否，必須衡量
    個別犯罪之性質，藉由上開資格之限制，以減少行為人再度
    危害社會之機會。查本案被告二人並不具有公職人員身分，
    本案之具體犯罪情形也與上開褫奪公權之內容無關，被告二
    人亦無有何危害公權行使之情事存在，本院裁量結果，認為
    無庸對被告二人為褫奪公權之宣告，併此敘明。
四、按犯毒品危害防制條例第4條至第9條、第12條、第13條或第
    14條第1項、第2項之罪者，其供犯罪所用或因犯罪所得之財
    物，均沒收之，如全部或一部不能沒收時，追徵其價額或以
    其財產抵償之，毒品危害防制條例第19條第1項定有明文。
    此規定係採義務沒收主義，凡供犯罪所用或因犯罪所得之財
    物，且屬犯人所有者（最高法院93年度台上字第462號判決
    參照），均應宣告沒收，不以當場搜獲扣押為限。又毒品危
    害防制條例第十九條規定，犯同條例第四條至第九條、第十
    二條、第十三條或第十四條第一項、第二項之罪者，其因犯
    罪所得之物，沒收之。所稱因犯罪所得之物，自以實際所得
    者為限，苟無所得或尚未取得者，自無從為沒收追繳之諭知
    （最高法院89年度台上字第3434號判決參照）。經查被告販
    賣第三級毒品愷他命所得之金額為七萬零六百元，雖未扣案
    ，仍應依前開規定宣告沒收之，如全部或一部不能沒收時，
    以其財產抵償之。
五、又扣案如附表三編號二至三所示之物，分別屬被告甲○○、
    丁○○共同所有或被告甲○○所有（見警卷第2頁、原審卷
    第178頁、警卷第9頁、第10頁、偵查卷第12頁），且均供本
    件販賣第三級毒品犯罪所用之物，業如上述，爰依毒品危害
    防制條例第十九條第一項之規定，宣告沒收。至扣案如附表
    三編號四所示之物，係被告甲○○、丁○○所共有（見警卷
    第2頁、第10頁，雖被告丁○○於偵查中翻異前詞辯稱其警
    詢中陳述夾鏈袋係伊所有係不實在云云，惟查被告甲○○、
    丁○○於警詢中對於夾鏈袋均稱其所有，況本件係被告甲○○、丁○○共同販賣第三級毒品，已如上述，且扣案帳單部
    分既可認定係被告二人所共有，本院因認夾鏈袋係被告甲○○、丁○○所共有，較符合被告二人於警詢中所為陳述之真
    意），並為供販賣第三級毒品預備之物，應依刑法第38條第
    1項第2款規定宣告沒收。
六、至於扣案愷他命殘渣袋一包 (內含毒品因量微無法分離)，
    係證人許靜宜、乙○○等人在ＰＵＢ內購自不詳姓名之人，
    而經鑑定有愷他命成分，係屬毒品危害防制條例所規定之第
    三級毒品，依據毒品危害防制條例第十八條第一項中段規定
    ，查獲之第三、四級毒品及製造或施用毒品之器具，無正當
    理由而擅自持有者，均「沒入」銷燬之。因此，第三級毒品
    愷他命屬於行政沒入，尚無從依同條例第十八條第一項前段
    規定沒收銷燬之，是扣案之愷他命殘渣袋一包自應由行政機
    關依法處理，併此敘明。
乙、不另為無罪諭知之部分
一、公訴意旨另略以：被告甲○○、丁○○共同販賣第三級毒品
    愷他命營利之犯意聯絡，於九十四年二月二月二十八日，以
    每包一千三百元之價格販賣第三級毒品愷他命予許靜宜，因
    認被告甲○○、丁○○共同涉犯有毒品危害防制條例第4條
    第3項之販賣第三級毒品罪。
二、公訴人認被告甲○○、丁○○共同涉犯有販賣第三級毒品之
    罪，無非係以證人許靜宜之證述、監聽錄音帶及譯文，扣案
    之帳冊、分裝工具及夾鏈帶等為主要論據。
三、按犯罪事實應依證據認定之，無證據不得認定犯罪事實；又
    不能證明被告犯罪者，應諭知無罪之判決，刑事訴訟法第15
    4條第2項、第301條第1項分別定有明文。而認定犯罪事實所
    憑之證據，雖不以直接證據為限，間接證據亦包括在內，然
    無論直接或間接證據，其為訴訟上之證明，須於通常一般之
    人均不致有所懷疑，而得確信其為真實之程度者，始得據為
    有罪之認定，倘其證明尚未達到此一程度，而有合理之懷疑
    存在，致使無從形成有罪之確信，根據罪疑唯輕、罪疑為有
    利被告之原則，即不得遽為不利被告之認定，最高法院76年
    臺上字第4986號著有判例可參。次按刑事訴訟法第161 條第
    1項規定：檢察官就被告犯罪事實，應負舉證責任，並指出
    證明之方法。因此，檢察官對於起訴之犯罪事實，應負提出
    證據及說服之實質舉證責任。倘其所提出之證據，不足為被
    告有罪之積極證明，或其指出證明之方法，無從說服法院以
    形成被告有罪之心證，基於無罪推定之原則，自應為被告無
    罪判決之諭知，最高法院92年臺上字第128號亦著有判例可
    參。
四、經查：訊據被告甲○○、丁○○均否認有於上開時間販賣第
    三級毒品愷他命予許靜宜之犯行，而證人許靜宜於本院上訴
    審審理時結證其向被告購買愷他命之部分即如附表二、一所
    示皮皮（許靜宜）購買毒品明細，而係以帳單上面記載皮皮
    的部分即係其購買毒品之明細等情（見本院上訴卷第167頁
    、第168頁），然觀之扣案之販賣毒品之記載單所載，綽號
    「皮皮」（許靜宜）之部分，遍查並無於九十四年二月二十
    八日購買第三級毒品之記載，故而，本院因認並無積極證據
    足證被告有於上開期間販賣第三級毒品愷他命（除上開已論
    部分除外）之犯罪行為，而檢察官所舉不利於被告之證據，
    亦未達「一般通常之人均不致有所懷疑，而得確信其真實」
    之程度，即不能遽認被告有此犯罪之認定，此部分本應為無
    罪之諭知，惟公訴人認此部分與前開起訴有罪部分有連續犯
    之裁判上一罪關係，爰不另為無罪之諭知，附此敘明。
丙、適用之法律
一、刑事訴訟法第三百六十九條第一項前段、第三百六十四條、
    第二百九十九條第一項前段。
二、毒品危害防制條例第四條第三項、第十九條第一項。
三、刑法第十一條前段、第三十八條第一項第二款、修正前第二
    十八條、第五十六條。
本案經檢察官邱克斌到庭執行職務。
中    華    民    國    95    年    11    月     2    日
                  刑事第二庭    審判長法  官  葉居正
                                      法  官  郭千黛
                                      法  官  吳森豐
以上正本證明與原本無異。
如不服本判決，應於收受本判決後十日內向本院提出上訴書狀。
其未敘述上訴理由者並得於提起上訴後十日內向本院補提理由書
狀（均須按他造當事人之人數附繕本）「切勿逕送上級法院」。
                                      書記官  李梅菊
中    華    民    國    95    年    11    月    2     日
附錄論罪科刑法條：
毒品危害防制條例第四條第三項：
製造、運輸、販賣第三級毒品者，處五年以上有期徒刑，得併科
新臺幣五百萬元以下罰金。
附表一：
┌──┬─────┬────────────────────┐
│編號│購買毒品者│購買之毒品種類、次數、價額              │
├──┼─────┼────────────────────┤
│一  │許靜宜    │自民國九十四年一月十六日開始，至九十四年│
│    │(綽號「皮 │三月二日止，以手機0000000000號撥打尤松  │
│    │皮)       │暐、丁○○二人之行動電話 (分別係        │
│    │          │0000000000、0000000000號)聯絡，向丁○○ │
│    │          │、甲○○購買愷他命，一包新臺幣一千元至一│
│    │          │千三百元，每次買一至二包（詳附表二）交貨│
│    │          │地點有時在許靜宜位於臺南市○○○街五九二│
│    │          │巷五五號十二樓之三樓下，有時在甲○○、曾│
│    │          │秀琪二人位於臺南市○○路○段六七五號「龍│
│    │          │成飯店」七三三室之住處，有時是由丁○○交│
│    │          │付毒品，有時是由甲○○交付。            │
├──┼─────┼────────────────────┤
│二  │丙○○    │自民國九十四年一月二十二日起至九十四年三│
│    │(綽號「公 │月四日止，分別以其電話0000000000號和尤松│
│    │主」、「小│暐聯絡購買毒品愷他命，每次購買一包，一至│
│    │真」)     │五包，新臺幣一千二百元至一千五百元（詳附│
│    │          │表二），約在甲○○、丁○○所住之龍成飯店│
│    │          │七三三室交易。                          │
├──┼─────┼────────────────────┤
│三  │乙○○    │自九十四年一月十六日起至九十四三月二日止│
│    │(綽號「蛋 │，向尤松瑋、丁○○二人購買毒品愷他命施用│
│    │蛋」)     │，交易方式係由乙○○以行動電話0000000000│
│    │          │號聯絡，有時由甲○○接聽，有時由丁○○接│
│    │          │聽，每次購買一至三包，一千二百元至一千五│
│    │          │百元（詳附表二），交易地點均約在「龍成飯│
│    │          │店」外之停車場。                        │
└──┴─────┴────────────────────┘
附表二：
一、皮皮（許靜宜）購買毒品明細
┌──┬──────┬────┬────┬────┬────┐
│日期│購買數量金額│清償欠款│該次積欠│積欠總額│備註    │
├──┼──────┼────┼────┼────┼────┤
│1/16│1300X1X1    │        │2600    │        │        │
├──┼──────┼────┼────┼────┼────┤
│1/20│            │回2600  │        │        │        │
├──┼──────┼────┼────┼────┼────┤
│1/24│1300X5＝6500│入1500  │欠5000  │欠5000  │        │
├──┼──────┼────┼────┼────┼────┤
│    │            │入500   │欠4500  │欠4500  │        │
├──┼──────┼────┼────┼────┼────┤
│1/28│1300X1      │        │        │欠5800  │        │
├──┼──────┼────┼────┼────┼────┤
│2/1 │1300X1      │        │        │欠7100  │        │
├──┼──────┼────┼────┼────┼────┤
│    │            │清1000  │欠300   │欠6100  │        │
├──┼──────┼────┼────┼────┼────┤
│2/2 │1300X2＝2600│        │        │欠8700  │        │
├──┼──────┼────┼────┼────┼────┤
│2/3 │1300X1      │        │        │欠10000 │        │
├──┼──────┼────┼────┼────┼────┤
│2/6 │            │清4000  │        │欠6000  │        │
├──┼──────┼────┼────┼────┼────┤
│2/7 │1200X2＝2400│        │        │欠8400  │        │
├──┼──────┼────┼────┼────┼────┤
│2/14│1300X1      │回2700  │欠1300  │欠7000  │        │
├──┼──────┼────┼────┼────┼────┤
│2/14│1300X2＝2600│        │        │欠9600  │        │
├──┼──────┼────┼────┼────┼────┤
│2/16│1300X2＝2600│        │        │欠12200 │        │
├──┼──────┼────┼────┼────┼────┤
│2/20│1300X1      │        │        │欠13500 │        │
├──┼──────┼────┼────┼────┼────┤
│2/21│1300X2＝2600│        │        │欠16100 │        │
├──┼──────┼────┼────┼────┼────┤
│2/25│            │回10100 │        │欠6000  │原載1/25│
├──┼──────┼────┼────┼────┼────┤
│2/25│2（2500）   │        │        │欠8500  │原載1/25│
├──┼──────┼────┼────┼────┼────┤
│2/27│2（2500）   │        │        │欠11000 │原載1/27│
├──┼──────┼────┼────┼────┼────┤
│3/2 │            │回2000  │        │欠9000  │        │
├──┼──────┼────┼────┼────┼────┤
│3/2 │2000        │        │        │欠11000 │        │
├──┼──────┼────┼────┼────┼────┤
│3/2 │2（2400 ）  │        │        │欠13400 │        │
└──┴──────┴────┴────┴────┴────┘
 附註：1300X20＝00000
       0000X4＝0000
       0000X4＝0000
       0000X2＝2000
       總計37800，實得24400
二、丙○○（公主）購買毒品明細表
┌──┬──────┬────┬────┬────┬────┐
│日期│購買數量金額│清償欠款│該次欠款│積欠總額│備註    │
├──┼──────┼────┼────┼────┼────┤
│1/22│5支6500     │入1500  │欠5000  │欠5000  │分次清償│
│    │            │        │        │        │1000，已│
│    │            │        │        │        │清      │
├──┼──────┼────┼────┼────┼────┤
│1/25│3支3900     │入1000  │欠2900  │        │2/4 清  │
├──┼──────┼────┼────┼────┼────┤
│1/28│1支1300     │        │欠1300  │欠1300  │2/4 清  │
├──┼──────┼────┼────┼────┼────┤
│2/13│2支2600     │        │欠2600  │        │        │
├──┼──────┼────┼────┼────┼────┤
│2/14│2支2600     │        │欠2600  │欠5200  │        │
├──┼──────┼────┼────┼────┼────┤
│2/15│            │回5000  │        │欠200   │        │
├──┼──────┼────┼────┼────┼────┤
│2/15│1支1300     │        │欠1300  │欠1500  │        │
├──┼──────┼────┼────┼────┼────┤
│2/16│2支2600     │        │欠2600  │欠4100  │        │
├──┼──────┼────┼────┼────┼────┤
│2/18│            │回4100  │        │0       │        │
├──┼──────┼────┼────┼────┼────┤
│2/20│2支2600     │        │欠2600  │欠2600  │        │
├──┼──────┼────┼────┼────┼────┤
│2/21│2支2600     │        │欠2600  │欠5200  │原載1/21│
├──┼──────┼────┼────┼────┼────┤
│2/21│            │回2200  │        │欠3000  │原載1/21│
├──┼──────┼────┼────┼────┼────┤
│2/22│2支2600     │        │        │欠5600  │原載1/22│
├──┼──────┼────┼────┼────┼────┤
│2/22│3支3900     │回1000  │        │欠8500  │原載1/22│
├──┼──────┼────┼────┼────┼────┤
│3/2 │            │回3000  │        │欠5500  │        │
├──┼──────┼────┼────┼────┼────┤
│3/2 │2支3000     │        │欠3000  │欠8500  │        │
├──┼──────┼────┼────┼────┼────┤
│3/4 │2支2400     │        │欠2400  │欠10900 │        │
├──┼──────┼────┼────┼────┼────┤
│3/4 │            │回9000  │        │欠1900  │        │
├──┼──────┼────┼────┼────┼────┤
│3/4 │1支1200     │        │欠1200  │欠3100  │        │
└──┴──────┴────┴────┴────┴────┘
附註：1300X25＝00000
      0000X2＝0000
      0000X3＝3600
      總計39100，實得36000
三、乙○○（蛋蛋）購買毒品明細
┌──┬──────┬────┬────┬────┬────┐
│日期│購買數量金額│清償欠款│該次積欠│積欠總額│備註    │
├──┼──────┼────┼────┼────┼────┤
│1/16│1300X1      │        │欠1300  │        │        │
├──┼──────┼────┼────┼────┼────┤
│1/18│            │回1300  │        │        │        │
├──┼──────┼────┼────┼────┼────┤
│1/20│1300X3      │        │欠3900  │欠3900  │        │
├──┼──────┼────┼────┼────┼────┤
│1/23│            │回3900  │        │        │        │
├──┼──────┼────┼────┼────┼────┤
│1/27│3支3900     │        │欠3900  │欠3900  │        │
├──┼──────┼────┼────┼────┼────┤
│1/28│2支2600     │        │        │        │記芊芊（│
│    │            │        │        │        │更審意旨│
│    │            │        │        │        │要剔除）│
├──┼──────┼────┼────┼────┼────┤
│2/1 │1支1300     │回1000  │欠300   │欠4200  │        │
├──┼──────┼────┼────┼────┼────┤
│2/2 │2支2600     │        │欠2600  │欠6800  │        │
├──┼──────┼────┼────┼────┼────┤
│2/3 │1支1300     │        │欠1300  │欠8100  │        │
├──┼──────┼────┼────┼────┼────┤
│2/15│1支1300     │        │欠1300  │欠9400  │        │
├──┼──────┼────┼────┼────┼────┤
│2/15│            │回2000  │        │欠7400  │        │
├──┼──────┼────┼────┼────┼────┤
│2/16│2支2600     │        │欠2600  │欠10000 │        │
├──┼──────┼────┼────┼────┼────┤
│2/20│1支1300     │        │欠1300  │欠11300 │        │
├──┼──────┼────┼────┼────┼────┤
│2/21│1支1300     │        │欠1300  │欠12600 │        │
├──┼──────┼────┼────┼────┼────┤
│2/23│1支1300     │        │欠1300  │欠13900 │        │
├──┼──────┼────┼────┼────┼────┤
│3/2 │            │回2000  │        │欠11900 │        │
├──┼──────┼────┼────┼────┼────┤
│3/2 │1支1500     │        │欠1500  │欠13400 │        │
├──┼──────┼────┼────┼────┼────┤
│3/2 │2支2400     │        │欠2400  │欠15800 │        │
└──┴──────┴────┴────┴────┴────┘
附註：1300X19＝24700（包括記芊芊的2支）
      應為1300X17＝00000
      0000X1＝0000
      0000X2＝2400
      總計26000，實得10200
附表三 ：
┌──┬──────────────┬───────────┐
│編號│物品                        │數量                  │
├──┼──────────────┼───────────┤
│一  │愷他命殘渣袋                │一只                  │
│    │(經鑑定內含愷他命成分)      │                      │
├──┼──────────────┼───────────┤
│二  │販賣毒品記帳單              │一份 (四張七頁)（尤松 │
│    │                            │暐、丁○○共有）      │
├──┼──────────────┼───────────┤
│三  │分裝工具                    │一組（甲○○所有）    │
├──┼──────────────┼───────────┤
│四  │夾鍊袋                      │一包（甲○○、丁○○所│
│    │                            │共有）                │
└──┴──────────────┴───────────┘


司法院資訊處製作；財團法人民間司法改革基金會備份。
